【裁判字號】    97,交抗,1957
【裁判日期】    980216
【裁判案由】    違反道路交通管理處罰條例
【裁判全文】
臺灣高等法院交通事件裁定            97年度交抗字第1957號
抗  告  人
即受處分人  甲○○
上列抗告人因違反道路交通管理處罰條例案件，不服台灣台北地
方法院，中華民國九十七年九月三十日所為裁定（九十七年度交
聲字第二三一五號），提起抗告，本院裁定如下：
    主  文
抗告駁回。
    理  由
一、抗告意旨略以：「(一)…原審裁定認為本人（即抗告人甲○○
    ）所辯與事實、經驗法則不符。抗告人停車當時，依據經驗
    法則（該處所有巷道之一樓住戶車庫進出均未繪製油漆紅線
    ，同時雙拼公寓兩側均繪製油漆紅線不合常理，有私繪之虞
    ）及市政府教育民眾辯（辨）視是否私繪紅線，應以標線是
    否為熱拌方式繪製為基準，因油漆材料取得方便，一般私繪
    紅線均會採油漆繪製。因此本人認為該處紅線繪製應為私繪
    。本人被交通舉發後，經向臺北市政府交通管制工程處查詢
    ，發現該處雙拼公寓左側確實為私繪，臺北市政府亦派員塗
    銷。另查詢紅線繪製相關規定及資料後發現，為免民眾困擾
    ，台北市政府交通管制工程處亦曾承諾自九十六年度起台北
    市的紅色標線都會換成熱拌的標線。因此本人於停車當下之
    判斷，並未違反一般經驗法則。(二)原裁定法官認為本人對於
    該路段劃有紅線禁止臨時停車規定甚稔。抗告人雖對於該路
    段劃有紅線禁止臨時停車規定非常瞭解，該路段所有紅線禁
    止臨時停車處之紅線繪製均採熱拌方式繪製，非採油漆繪製
    。同時該處原來並未繪製紅線，也未有紅線禁止臨時停車之
    情形，後來該處建商改建後才以油漆繪製紅線，但是抗告人
    認為若該處確實符合可繪製紅線之規定，一般住戶直接向台
    北市政府交通管制工程處申請即可，無須如台北市政府交通
    管制工程處答辯稱該處經市議會決議設置，若紅線繪製經過
    市議員及議會介入才繪製，足以證明該處紅線繪製並不符一
    般經驗認定為可繪製路段。(三)若該處紅線繪製採油漆紅線繪
    製符合一般經驗認定足可信賴，不可能為私繪，無誤導民眾
    之嫌，為何經本人向台北市政府交通管制工程處反應後，於
    本案異議期間，立刻將原油漆紅線更改為熱拌方式繪製，本
    人認為一般民眾信賴行政機關，因此依據行政機關之承諾及
    指導改育標準紅色標線繪製方式，而認定紅色標線之合法性
    並無不妥。同時依據該處申請繪製時間距本人被舉發時間，
    行政機關有足夠的時間將該路段紅色標線請廠商以熱拌方式
    取代油漆繪製，以避免用路人誤判，而行政機關均不作為，
    若因此歸責於本人，尚嫌嚴苛…」等語。
二、按禁止臨時停車線為紅色實線，用以指示禁止臨時停車路段
    ，而禁止臨時停車處所不得停車，汽車駕駛人，在禁止臨時
    停車處所停車者，處新台幣（下同）六百元以上一千二百元
    以下罰鍰，道路交通標誌標線號誌設置規則第一百六十九條
    第一項、第二項、道路交通安全規則第一百一十二條第一項
    第一款及道路交通管理處罰條例第五十六條第一項第一款分
    別定有明文。
三、經查：
  (一)抗告人即受處分人甲○○駕駛郭金菊所有之ＤＵ－四三九八
    號自用小客車，於民國九十七年四月二十四日上午十時三十
    二分許，為台北市政府警察局交通局員警發現停放在台北市
    ○○○路二段七十六巷十九弄周邊，繪有紅色實線之禁止臨
    時停車標線處，駕駛人即受處分人不在場，經警當場拍照後
    ，填製舉發違反道路交通管理事件通知單，逕行舉發受處分
    人「在劃有紅線路段停車」，受處分人於前揭舉發通知單記
    載之到案日期－九十七年五月二十八日前，向裁決機關－台
    北市交通事件裁決所表示其為駕駛人及陳述意見，台北市交
    通事件裁決所向移送機關函詢後，仍認本件違規屬實，於九
    十七年六月四日以北市裁二字第裁二二－一ＡＤ一七○一○
    六號裁決書裁處受處分人罰鍰九百元等情，有舉發通知單、
    採證照片一張、聲明異議狀、台北市交通事件裁決所裁決書
    及送達證書附卷可稽（原審卷第三頁至第十六頁、第十九頁
    至第二十頁、第二十六頁）。
  (二)受處分人固不否認所駕駛之ＤＵ－四三九八號自用小客車在
    上開地點停車之事實，惟否矢口否認有原處分機關所指在禁
    止停車處所違規停車之情事，並以「…該處禁止臨時停車標
    線繪製有私繪之疑」、「…該紅色標線繪製方式及顏色與週
    邊道路並不相符」、「繪製方式採油漆繪製亦與週邊道路採
    熱拌繪製方式不同」（聲明異議狀，原審卷第四頁）、「…
    該處所有巷道之一樓住戶車庫進出均未繪製油漆紅線，同時
    雙拼公寓兩側均繪製油漆紅線不合常理，有私繪之虞」（抗
    告狀，本院卷第六頁）、「…一般民眾信賴行政機關…依據
    該處申請繪製時間距本人被舉發時間，行政機關有足夠的時
    間將該路段紅色標線請廠商以熱拌方式取代油漆繪製以避免
    用路人誤判，而行政機關均不作為…因此歸責於受處分人，
    尚嫌嚴苛有違信賴保護原則…」（抗告狀，本院卷第六頁至
    第七頁）等語置辯，否認有於劃設禁止臨時停車標線之路段
    暫停自用小客車之違規停車行為。
  (三)然而，道路交通標誌、標線、號誌之設置，係主管機關基於
    整體交通考量所為之縝密規劃，目的係為維護社會大眾使用
    道路之秩序，並以確保人車通行之安全，至禁止臨時停車紅
    實線之設置，係為考量路段實際條件及行車安全確不適停車
    所繪設，目的即在禁止車輛於繪設該類標線路段上之停車行
    為。本件受處分人遭取締違規停放車輛現場－台北市○○○
    路○段七十六巷十九弄週邊禁停紅線，係台北市議會決議設
    置，台北市交通管制工程處於九十六年八月二十一日，以油
    性路線漆所繪設一節，亦有台北市交通管制工程處九十七年
    六月二十六日北市交工程字第○九七三二五六九五○○號書
    函可稽（原審卷第二十五頁）。可知，受處分人停車地點所
    標繪紅實線，依附卷採證相片雖為油性路線漆，惟該路段確
    為禁止停車之路段。且依受處分人提出之現場照片（原審卷
    第十六頁）所示，受處分人所駕駛之ＤＵ－四三九八號自用
    小客車停放之處所係巷道，紅色實線係依該巷道之行車方向
    靠右劃設在該巷道路面二側，由於巷道路面不寬，為確保地
    震、水災、火災等都市災害發時，救援車輛（包括消防車救
    險車及警備車等）及時前往災害現場，大都實施禁停管制措
    施，而於巷道之二邊均劃設紅色實線，是一般用路人一望即
    知該處雙邊劃設紅色實線之路段，係實施禁停管制措施，並
    無使人產生誤解之處。何況，受處分人駕駛車輛上路，應知
    悉且有遵守交通標誌、標線相關規定之義務，若其對標線之
    設置有所疑義時，理應立即向主管機關查詢相關資訊，非逕
    自以自己主觀之臆測來認定，否則道路交通秩序將無以維持
    。受處分人前開所辯，仍難解免其違規行為之成立。
四、本件依上開採證照片所示，受處分人駕駛之車輛係停放於禁
    止臨時停車紅色實線右側道路（路面），足見受處分人確有
    在禁止臨時停車處所停車之違規行為。原處分機關以受處分
    人確有劃設紅色實線之處所違規停車行為，並以受處分人於
    應到案日期前到案聽候裁決，依道路交通管理處罰條例第五
    十六條第一項第一款，裁處受處分人罰鍰九百元，並無不合
    。原裁定已詳述認定受處分人違規之理由與證據，並說明原
    處分於法有據，而駁回異議，核其認事用法並無違誤，本件
    抗告意旨為無理由，應予駁回。
據上論結，應依道路交通案件處理辦法第二十六條、刑事訴訟法
第四百十二條，裁定如主文。
中    華    民    國    98    年    2     月    16    日
                  刑事第十三庭審判長法  官  曾德水
                                    法  官  趙文卿
                                    法  官  林婷立
以上正本證明與原本無異。
不得再抗告。
                                    書記官  王增華
中    華    民    國    98    年    2     月    17    日


司法院資訊處製作；財團法人民間司法改革基金會備份。
